---
title: "FIRE"
author: "Romain GOURY"
date: "2022-11-29"
output: 
  html_document:
    toc: yes
    number_sections: yes
    toc_float: yes
editor_options: 
  chunk_output_type: console
--- 


```{r setup, echo=FALSE, include=FALSE}
knitr::opts_chunk$set(echo = FALSE, warning=FALSE, message=FALSE, 
cache=FALSE,eval=TRUE, results='hide', comment=NA)

#echo=TRUE/FALSE : Which show/Hide the source code
#warning : If FALSE, all warnings will be printed in the console instead of the output document

```


```{r}
library(dplyr)
library(tidyverse)
library(lme4)
library(vegan)
library(ade4)
library(ape)
library(MASS)
library(ggsignif)
library(iNEXT)
library(cowplot)
```


#Chargement des données :

```{r}
setwd("~/M2/FIRE/FIRE_code")
faune_sol<-read.csv("Faune2.csv", header = T, sep=";")
bota<-read.csv("bota.csv", header = T, sep=";")
```


```{r}
str(faune_sol)
faune_sol$Code_barber<-as.factor(faune_sol$Code_barber)
faune_sol$Numero_barber<-as.factor(faune_sol$Numero_barber)
faune_sol$Site<-as.factor(faune_sol$Site)
faune_sol$Traitement<-as.factor(faune_sol$Traitement)
faune_sol$Repetition<-as.factor(faune_sol$Repetition)
faune_sol$Classe<-as.factor(faune_sol$Classe)
faune_sol$Ordre<-as.factor(faune_sol$Ordre)
faune_sol$Genre<-as.factor(faune_sol$Genre)
faune_sol$Espece<-as.factor(faune_sol$Espece)
faune_sol$Abondance<-as.numeric(faune_sol$Abondance)

#Set blank to NA 
faune_sol[faune_sol == ""] <- NA  

#Select rows with NAs
NA_ab<-faune_sol[is.na(faune_sol$Abondance), ]
NA_ab
```

Je vais regarder si les sites étudiés sont bien écrits, pas affichés en double et les quels il manque. 
En tout nous avons 3 sites, 2 parcelles par site et 9 barbers par site. Nous devrions donc avoir **54 barbers en tout**. Nous avons 6 répétitions donc en tout nous avions 324 a identifier. Pus d'une cinquantaine ont du être renversé, donc nous devrions en avoir environ 250 à identifier.

```{r}
length(unique(faune_sol$Code_barber))
length(unique(faune_sol$Numero_barber))

#je selectionne morties
morties<- filter(faune_sol, Site=='Morties')
length(unique(morties$Numero_barber))

#je selectionne buzarens
buzarens<- filter(faune_sol, Site=='Buzarens')
length(unique(buzarens$Numero_barber))

#je selectionne triballe
triballe<- filter(faune_sol, Site=='Triballe')
length(unique(triballe$Numero_barber))
```

**Nous avons identifier 122 barbers pour le moment.**

Morties : 18 barbers okay.
Buzarens : 18 barbers okay.
Triballe : 11 barbers ..manque 7 dont 1 en NL et 6 en L. Le NL est B.B2

Nous avons l'abondance comme variable à expliquer. Nous allons donc à faire à des données de comptage, nous allons donc faire un glm. 

Nous avons le Site, le Traitement, et la repétition comme variable explicative. Les deux premières seront des variables fixes et la variable réptétition sera considérée comme une variable aléatoire. 

Le site à 3 niveaux, le traitement 2 et les répétitions 6. 

Nous considérons que les sites sont suffisamment éloignés pour ne pas avoir de corrélations spatiales. Si c'est le cas, nous modifierons la structure de la matrice variance/covariance.

# Outliers treatments

Je vais supprimer toutes les valeurs supérieures à 100, car nous biaisons nos résultats avec ces valeurs. Les valeurs extrêmes biaisent la moyenne.
```{r echo=TRUE}
faune_sol<-faune_sol[!faune_sol$Abondance>99,]
mean(faune_sol$Abondance)
```
La moyenne est passé de 6,5 à 5. Nous avons supprimé seulement 3 valeurs, mais nous constatons que la moyenne à été très impactée.


# Analyse de l'abondance :

## Représentation graphique 
```{r mod_fig, fig.show='asis'}
ggplot(faune_sol,aes(x=Traitement,y=log(Abondance+1),fill=Traitement))+
  geom_boxplot()+
  geom_signif(comparisons = list(c("Ligneux", "Non_ligneux")), 
              map_signif_level=TRUE)+
  ylab('Abondance (log+1)')+
  theme_classic()+
  theme(legend.position = c(0.12, 0.85),
        legend.background = element_rect(fill = "white")) 
```

## Création du modèle 

Je vais commencer avec le modèle complet donc avec la variable aléatoire. 

### Quelle distribution utilisée ?

```{r}
plot_grid(ncol = 2, labels = "AUTO",
  
ggplot(faune_sol,aes(x=Abondance))+
  geom_histogram(bins=20)+theme_bw(),

ggplot(faune_sol,aes(x=log(Abondance+1)))+
  geom_histogram(bins=20)+theme_bw())
```
Je pense qu'une loi de poisson peut bien passer. 


### Modele avec distribution de poisson 

```{r echo=TRUE}
poiss_random<-glmer(Abondance~Site*Traitement+(1|Repetition)+(1|Parcelle), data=faune_sol, family = poisson)#AIC =  8285.4 
plot(poiss_random)

poiss<-glm(Abondance~Site*Traitement, data=faune_sol, family = poisson)
plot(poiss)
```
Le modèle est mieux avec les effets aléatoires. Je vais conserver la structure complète avec effets aléatoires et je vais tester d'autres distribution comme la négative binomiale et la quasipoisson. Peut être qu'il faut aussi tester le log +1. 


### Modele avec disrtibution negative binomiale 

Afin de faire la selection, je vais partir d'un modèle complet.
Nous commençons par la selection des effets aléatoires.
```{r echo=TRUE}
negbin_full<-glmer.nb(round(Abondance)~Site*Traitement+(1|Repetition)+(1|Parcelle), data=faune_sol)#AIC = 4255

negbin_Rep<-glmer.nb(round(Abondance)~Site*Traitement+(1|Repetition),data=faune_sol)#AIC = 4253.2

negbin_Parcelle<-glmer.nb(round(Abondance)~Site*Traitement+(1|Parcelle),data=faune_sol)#AIC = 4255.3 

negbin<-glm.nb(round(Abondance)~Site*Traitement,data=faune_sol)#AIC = 4253.3 
```
Je divise mon AIC par 2 donc c'est mieux qu'une loi de poisson. 

Néanmoins les résidus ne sont pas homogènes. Il semble y avoir une croissance de ceux-ci. Il faudra donc peut être modifier la matrice variance/covariance. 
Je vais conserver les deux effets aléatoire, lors de la selection nous n'avons pas suffisament améliorer le modèle en les retirant 


## Selection des effets fixes :
```{r echo=TRUE}
negbin_add<-glmer.nb(round(Abondance)~Site+Traitement+(1|Repetition)+(1|Parcelle), data=faune_sol)#AIC = 4259.2

neg<-glmer.nb(round(Abondance)~Traitement+(1|Site)+(1|Repetition)+(1|Parcelle), data=faune_sol)#AIC = 4263.2

negbin_log<-glmer.nb(round(log(Abondance+1))~Site*Traitement+(1|Repetition)+(1|Parcelle), data=faune_sol)#AIC = 2047

poiss_log<-glmer(round(log(Abondance+1))~Site*Traitement+(1|Repetition)+(1|Parcelle), family = poisson, data=faune_sol)#AIC = 2045.4

poiss_log1<-glmer(round(log(Abondance+1))~Site*Traitement+(1|Repetition), family = poisson, data=faune_sol)#AIC = 2043.4
poiss_log2<-glmer(round(log(Abondance+1))~Site*Traitement+(1|Parcelle), family = poisson, data=faune_sol)#AIC = 2043.4

poiss_add<-glmer(round(log(Abondance+1))~Site+Traitement+(1|Repetition)+(1|Parcelle), family = poisson, data=faune_sol)#AIC = 2042

poiss_Rep<-glmer(round(log(Abondance+1))~Site+(1|Repetition)+(1|Parcelle), family = poisson, data=faune_sol)#AIC = 2043.9

poiss_traitement<-glmer(round(log(Abondance+1))~Traitement+(1|Repetition)+(1|Parcelle), family = poisson, data=faune_sol)#AIC = 2041
```


D'après les AIC obtenus, le meilleur modele est le suivant : 
$$
log(Abondance+1) = Site_i + \space Traitement_j \space + \space (1|Repetition)\space+\space(1|Parcelle)   
$$
J'ai pris le modèle avec le plus faible AIC (2041). Quand la différence entre deux AIC est inférieur à 2, nous ne normalement pas discrimer l'un au l'autre modèle. Dans notre cas la différence d'AIC en poiss_add et poiss_traitement est inférieure à 2. Ainsi je décide de prendre le modèle avec une relation additive entre le site et le traiement. 

$$
\left\{
\begin{array}{ll}
N_i \sim P(\lambda_i) \\
\eta_i = \alpha +\beta*Site_i + \gamma*Traitement_j \\
log(E(X_i)) = log(\mu_i) = \eta_i 
\end{array}\right.
$$



## Residuals of the model

```{r fig.show='asis'}
plot(poiss_add)
```
Dans le cadre d'un glm nous n'avons pas d'hypothèses sur les glm.
Nous constatons que les résidus sont répartis de manière homogène et sont indépendant les uns des autres. 



## Surdispersion parameter 

### Calcul du phi :

Nous allons à présent regarder la surdispersion de notre modèle. Nous pouvons utiliser les **résidus de pearson** ou les **résidus de la déviance**. Par défaut dans R, nous avons les **résidus de la déviance**.Dans le cas où n'aurions **pas de surdispersion** ${\phi = 1}$ avec ${\phi = Var(N_i) / E(Y_i)}$.

```{r phi,echo=TRUE,results='markup'}

#phi <- poiss_add$deviance/(poiss_add$df.residual)
#poiss_add$deviance = 2030
#poiss_add$df.residual = 789
phi <- 2030/789
#phi = 2.57
```
Phi devrait être d'environ 1. Dans notre cas il est d'environ 2,5. 
Nous pouvons dire que nous avons une légère surdispersion de notre jeu de donnée. Nous pouvons changer la matrice variance/covariance afin de réduire cette surdispersion. Dans notre cas précis, le modèle semble assez complexe et nous allons donc conserver cette structure de modèle. 


## Model interpretation 

### Rate ratio

Le Rate Ratio ne marche uniquement pour le lien log car nous avons une relation explonentielle. Cela permet de changer d'échelles car nous utilisions une fonction de lien logarithmique et donc il faut passer à l'exponentielle pour avoir la réelle relation en les deux modalités. 
```{r results='markup'}
#Exctration des paramètre des effets fixes
fixe<-fixef(poiss_add)
round(exp(fixe),2)
```

*   Lors que nous passons **de ligneux à non ligneux**, nous multiplions l'abondance de faune du sol de 1.13. Cela singifie que nous **augmentons de 13%** l'abondance de faune du sol quand nous passons de ligneux à non ligneux. Cette différence semble faible mais est significative (via model poiss_add). 

Cela ne nous renseigne sur pas grand chose au final. Nous pouvons avoir d'un coté peu de taxons mais avec des abondances très élévés, et de l'autre avoir plus de taxons (RS plus forte) mais en plus faible abondance. Pour ce faire, nous allons faire l'analyse de la diversité alpha.


# Analyse de la diversité alpha : 

Pour l'analyse de la diversité alpha nous allons prendre en compte les deux modalités du traitement comme étant chacun une communauté. Ainsi nous allons calculer une diversité alpha sur chacune de ces modalités et comparer les diversité alpha afin de voir si nous avons des RS similaires entre ces deux modalités. Cette diversité alpha serait calculée sur les ordres et non sur les espèces car nous ne sommes pas allé jusqu'à la determination des espèces pour la plupart des taxons. Pour ce faire nous utilisons la fonction 'diversity()' du package vegan. 

```{r}
matrix <- faune_sol %>% 
  dplyr::select(Numero_barber, Classe, Abondance) %>% 
  group_by(Numero_barber, Classe) %>% 
  summarise(Ab = mean(Abondance)) %>% 
  pivot_wider(names_from = Classe, values_from = Ab,values_fill = 0)
matrice<-as.data.frame(matrix)
rownames(matrice) <- matrice$Numero_barber
matrice_t<-t(matrice)
matrice<-matrice[,-1]

mat<- faune_sol %>% 
  group_by(Numero_barber, Site, Traitement, Parcelle) %>% 
  summarise(n()) 

mat<-as.data.frame(mat)
rownames(mat) <- mat$Numero_barber

mat$Traitement<-as.factor(mat$Traitement)
mat$Site<-as.factor(mat$Site)
mat$Parcelle<-as.factor(mat$Parcelle)
mat<-mat[,-c(1,5)]

```


```{r echo=TRUE}
mat$alpha <- diversity(matrice, index = 'shannon')
```                  
                  


```{r shannon, fig.show='asis'}

ggplot(mat,aes(y=alpha,x=Site,fill=Traitement))+
  geom_boxplot()+
  ylab('Shannon index')+
  theme_classic()+
  scale_fill_brewer(palette = "Set2")+
  theme(legend.position = c(0.12, 0.15),
        legend.background = element_rect(fill = "white")) 
```


```{r results='markup'}
shanon <- lm(alpha ~ Traitement + Site, data=mat)
summary(shanon)
```
Pas de différence significative entre la différence de diversité alpha entre les deux traitements.
La diversité est significativement différente entre le site de la triballe et des deux autres sites. L'indice de shannon est significativement plus faible à la triballe qu'à morties et buzarens. 


# Courbe de rarefaction :

Creation d'une matrice ligneux/non ligneux
```{r echo=TRUE}
faune_lingeux<-filter(faune_sol,Traitement=="Ligneux")
mat_ligneux <- faune_lingeux %>% 
  dplyr::select(Numero_barber, Classe, Abondance) %>% 
  group_by(Numero_barber, Classe) %>% 
  summarise(Ab = mean(Abondance)) %>% 
  pivot_wider(names_from = Classe, values_from = Ab,values_fill = 0)

mat_ligneux<-as.data.frame(mat_ligneux)
rownames(mat_ligneux) <- mat_ligneux$Numero_barber
matrice_t<-t(mat_ligneux)
mat_ligneux<-mat_ligneux[,-1]
```


```{r echo=TRUE, results='markup',fig.show='asis'}

ligneux_rare <- iNEXT(mat_ligneux,datatype = "abundance")
ChaoShannon(mat_ligneux)
ggiNEXT(ligneux_rare, type=1, se=TRUE)

```



---




# PcoA perform on class 

Creation de la matrice site/espece afin de faire la PcoA :
```{r echo=TRUE}
matrix <- faune_sol %>% 
  dplyr::select(Numero_barber, Classe, Abondance) %>% 
  group_by(Numero_barber, Classe) %>% 
  summarise(Ab = mean(Abondance)) %>% 
  pivot_wider(names_from = Classe, values_from = Ab,values_fill = 0)
matrice<-as.data.frame(matrix)
rownames(matrice) <- matrice$Numero_barber
matrice_t<-t(matrice)
matrice<-matrice[,-1]
```


Creation de la matice site/environment :
```{r echo=TRUE}
mat<- faune_sol %>% 
  group_by(Numero_barber, Site, Traitement, Parcelle) %>% 
  summarise(n()) 

mat<-as.data.frame(mat)
rownames(mat) <- mat$Numero_barber

mat$Traitement<-as.factor(mat$Traitement)
mat$Site<-as.factor(mat$Site)
mat$Parcelle<-as.factor(mat$Parcelle)
mat<-mat[,-c(1,5)]

```


Nous allons utiliser la distance de bray curtis avec une transformation de caillez.
```{r echo=TRUE}
bc<-vegdist(matrice,method="bray")

# Distance de Bray Curtis
bc_dist=sqrt(vegdist(matrice,"bray"))
#comparaison des distance entre bray_curtis et la racine carr? de bray curtis
plot(bc,bc_dist,xlim=c(0,1), ylim=c(0,1))
abline(0,1)
#Nous pouvons faire une PcoA au vue des données obtenu via le graphe

is.euclid(bc_dist)#TRUE 
```

The **Bray-Curtis Dissimilarity** is calculated as:

BCij = 1 – (2*Cij) / (Si + Sj)

where:

*   Cij: The sum of the lesser values for the species found in each site. In other words, if for Collembola site A has 3 species and site B has 7 species, we'll take 3. Each we take the lower value between A and B and we sum it.

*   Si: The total number of specimens counted at site i

*   Sj: The total number of specimens counted at site j


The Bray-Curtis Dissimilarity always ranges between 0 and 1 where:

*   0 indicates that two sites have zero dissimilarity. In other words, they share the exact same number of each type of species.

*   1 indicates that two sites have complete dissimilarity. In other words, they share none of the same type of species.


The Bray-Curtis dissimilarity assumes that the two sites are of equal size.

This is a crucial assumption because if one site is four times larger than the other site, then we’ll naturally count more species in the larger site compared to the smaller site simply because there is so much more area to cover.

```{r fig.show='asis'}
pcbc=dudi.pco(bc_dist,scannf = F,nf=20)

# Pourcentages associés aux axes
pourc=round((pcbc$eig/sum(pcbc$eig))*100,2)
cumsum(pourc)

s.label(pcbc$li, sub="Bray curtis")
s.class(pcbc$li,mat$Traitement,col=c(1:2),sub="Bray curtis")
s.class(pcbc$li,mat$Site,col=c(1:3),sub="Bray curtis")
s.class(pcbc$li,mat$Site,col=c(1:3),sub="Bray curtis",xax=1, yax = 3)
s.class(pcbc$li,mat$Traitement,col=c(1:2),sub="Bray curtis",xax=1, yax = 3)
```
L'axe numéro 1 explique 21% de la variabilité et l'axe numéro deux 11%. L'axe numéro quant à lui explique 9% de la variabilité, il serait donc intérressant de le regrader également. 

# Permanova : 

Fonction adonis utilise la méthode de bray-curtis de base 
```{r results='markup'}
adonis2(bc ~ Traitement+Site, data=mat, permutations=999)
```
Nous constatons que nous avons un effet significatif du traitement. La composition en classe entre les sites ligneux et non ligneux ne sont pas les mêmes. Nous expliquons 10% de variabilité avec ce facteur. 





# PCoA perform on order : 

Creation de la matrice site/espece afin de faire la PcoA :
```{r}
matrix_ordre <- faune_sol %>% 
  dplyr::select(Numero_barber, Ordre, Abondance) %>% 
  group_by(Numero_barber, Ordre) %>% 
  summarise(Ab = mean(Abondance)) %>% 
  pivot_wider(names_from = Ordre, values_from = Ab,values_fill = 0)
matrice_ordre<-as.data.frame(matrix_ordre)
rownames(matrice_ordre) <- matrice_ordre$Numero_barber
matrice_t<-t(matrice_ordre)
matrice_ordre<-matrice_ordre[,-1]
```


Nous allons utiliser la distance de bray curtis avec une transformation de caillez.
```{r}
bc_ordre<-vegdist(matrice_ordre,method="bray")

# Distance de Bray Curtis
bc_dist_o=sqrt(vegdist(matrice_ordre,"bray"))
#comparaison des distance entre bray_curtis et la racine carr? de bray curtis
plot(bc_ordre,bc_dist_o,xlim=c(0,1), ylim=c(0,1))
abline(0,1)
#Nous pouvons faire une PcoA au vue des données obtenu via le graphe

is.euclid(bc_dist_o)#TRUE 
```



```{r fig.show='asis'}
pcbc_ordre=dudi.pco(bc_dist_o,scannf = F,nf=20)

# Pourcentages associés aux axes
pourc=round((pcbc_ordre$eig/sum(pcbc_ordre$eig))*100,2)
cumsum(pourc)

s.label(pcbc_ordre$li, sub="Bray curtis")
s.class(pcbc_ordre$li,mat$Traitement,col=c(1:2),sub="Bray curtis")
s.class(pcbc_ordre$li,mat$Site,col=c(1:3),sub="Bray curtis")
s.class(pcbc_ordre$li,mat$Site,col=c(1:3),sub="Bray curtis",xax=1, yax = 3)
s.class(pcbc_ordre$li,mat$Traitement,col=c(1:2),sub="Bray curtis",xax=1, yax = 3)
```
L'axe numéro 1 explique 21% de la variabilité et l'axe numéro deux 11%. L'axe numéro quant à lui explique 9% de la variabilité, il serait donc intérressant de le regrader également. 

# Permanova : 

Fonction adonis utilise la méthode de bray-curtis de base 
```{r results='markup'}
adonis2(bc_ordre ~ Traitement+Site, data=mat, permutations=999)
```
Nous constatons que nous avons un effet significatif du traitement et du site quand nous utilisons les ordres plutôt que les classes. La composition en classe entre les sites ligneux et non ligneux ne sont pas les mêmes. Nous expliquons 10% de variabilité avec ce facteur. 



# PcoA sur la bota 

Je dédcide de grouper le tableau par numéro de barber. Car je dois avoir une matrice site/espèce. Or si je ne groupais pas par les sites, une ligne pouvais correspondre à différent site, ce que je ne voulais pas. Ainsi j'ai grouper cela. 
```{r}
data <- bota[,-c(1,2,3,5,6)]
data1 <- aggregate(.~Numero_quadrat, data, sum)
bota_pcoa <- data1[,-1]

```

Je fais ensuite ma pcoa avec une transformation de hellinger classique.
```{r}

bc_bota<-vegdist(bota_pcoa,method="hellinger")
# Distance de Bray Curtis
bc_dist_bota=sqrt(vegdist(bota_pcoa,"bray"))
#comparaison des distance entre bray_curtis et la racine carr? de bray curtis
plot(bc_bota,bc_dist_bota,xlim=c(0,1), ylim=c(0,1))
abline(0,1)
#Nous pouvons faire une PcoA au vue des données obtenu via le graphe

is.euclid(bc_dist_bota)#TRUE
```


Je créé la matrice avec les infos qualitatives pour chaque site, afin de pouvoir plotter ça sur la pcoa en plus. 
```{r}
bota_bis <- bota %>% 
  group_by(Numero_quadrat,Site, Parcelle) %>% 
  summarise(n = n())

bota_bis <- as.data.frame(bota_bis)
bota_bis$Site <- as.factor(bota_bis$Site)
bota_bis$Parcelle <- as.factor(bota_bis$Parcelle)
```



```{r}
pcbc_bota=dudi.pco(bc_dist_bota,scannf = F,nf=20)

# Pourcentages associés aux axes
pourc=round((pcbc_bota$eig/sum(pcbc_bota$eig))*100,2)
cumsum(pourc)
pourc#deux premiers axes expliquent bcp : top. 

s.label(pcbc_bota$li, sub="Hellinger")
s.class(pcbc_bota$li,bota_bis$Parcelle,col=c(1:2),sub="Hellinger")
s.class(pcbc_bota$li,bota_bis$Site,col=c(1:3),sub="Hellinger")
s.class(pcbc_bota$li,bota_bis$Site,col=c(1:3),sub="Hellinger",xax=1, yax = 3)
s.class(pcbc_bota$li,bota_bis$Parcelle,col=c(1:2),sub="Hellinger",xax=1, yax = 3)
```

